臺灣臺南地方法院新市簡易庭民事判決
                                    111年度新簡字第36號
原      告  剛毅興業有限公司

法定代理人  洪偉程  
訴訟代理人  鍾夢賢律師
原      告  瑞越興業有限公司

法定代理人  洪淑麗  
被      告  仙宗興業股份有限公司

法定代理人  王俊雄  
上列當事人間確認支票債權不存在等事件，經本院於中華民國11
1年2月16日言詞辯論終結，本院判決如下：
    主      文
確認被告持有①原告剛毅興業有限公司簽發如附表一所示之支票
、②原告瑞越興業有限公司簽發如附表二所示之支票，對原告剛
毅興業有限公司、瑞越興業有限公司之支票債權不存在。
被告應①給付原告剛毅興業有限公司新臺幣壹佰參拾貳萬伍仟元
、②給付原告瑞越興業有限公司新臺幣參拾伍萬捌仟參佰陸拾捌
元。
訴訟費用新臺幣伍萬零伍佰玖拾玖元由被告負擔。
本判決主文第二項得假執行。
    事實及理由
一、按確認法律關係之訴，非原告有即受確認判決之法律上利益
    者，不得提起之，民事訴訟法第247條第1項前段定有明文。
    所謂即受確認判決之法律上利益，須因法律關係之存否不明
    確，致原告在私法上之地位有受侵害之危險，而此項危險得
    以對於被告之確認判決除去之者，始為存在（最高法院27年
    度上字第316號判例參照）。本件被告持有原告剛毅興業有
    限公司(下稱剛毅公司)、瑞越興業有限公司(下稱瑞越公司)
    所簽發如附表一、二所示之5紙本票，嗣原告查知被告營業
    處所已人去樓空，全無營運情事，且未依買賣契約履約交貨
    ，經原告解除附表一、二支票之原因關係買賣契約，並否認
    附表一、二所示支票之票據債權存在，而被告迄今未將上開
    支票返還原告，原告有遭被告行使票據權利追索之可能，以
    致原告在法律上之地位將有受侵害之危險，原告提起本件確
    認之訴可認有確認利益，合先說明。又被告經合法通知，未
    於言詞辯論期日到場，核無民事訴訟法第386條所列各款情
    形，應依原告之聲請，由其一造辯論而為判決。
二、原告起訴主張： 
　㈠被告為鋼線鋼纜製造業者，為原告剛毅公司供貨廠商，兩造
    交易慣例為原告剛毅公司下單後預先簽發以原告為發票人之
    遠期支票予被告收執，再由被告逐次分批交貨，兩造別於民
    國110年6月30日、110年8月20日簽立買賣契約書，由原告剛
    毅公司向被告購買炖抽鍍鋅線材，由被告聘任之經理即訴外
    人洪振家與原告簽立買賣契約書、及收受原告交付附表一所
    示支票3紙。
　㈡原告瑞越公司於110年8月26日向被告購買炖抽鍍鋅線材，由
    被告公司經理洪振家與原告瑞越公司簽立買賣契約，及收受
    原告開立之附表二所示支票2紙。
　㈢查110年9月間有媒體刊登「被告跳票、廠商急忙搬貨」之報
    導，經同業爭相走告，原告至被告營業所查看發現被告營業
    場所已人去樓空，並遭台電公司斷電，復經媒體報導被告欠
    債已逃逸無蹤。依相關情況推知被告於110年7月間應已陷入
    週轉困難，無法向中鋼公司進料加工交付貨品予原告，被告
    竟未誠實告知仍與原告簽立買賣契約及收受原告開立支票。
    被告目前營業場址已人去樓空，全無營運情事，則被告於主
    觀上或客觀上就與原告簽立之買賣契約均處於給付不能狀態
    ，原告剛毅公司、瑞越公司依民法第226、256條規定主張解
    除兩造間買賣契約，並以起訴狀繕本送達作為解除兩造間買
    賣契約意思表示，而兩造間買賣關係既已解除，附表一、二
    所示支票之原因關係即消滅、不存在，惟被告迄今未將附表
    一、附表二所示支票返還原告，致原告私法上地位有不安狀
    態存在，是原告剛毅公司、瑞越公司起訴請求確認被告持有
    原告附表編號一、二所示支票之票據債權不存在，以便將原
    告不安狀態除去。
　㈣又原告剛毅公司開立之附表一編號1支票業遭提示兌領新臺幣
    (下同)1,325,000元完畢，原告瑞越公司開立之附表二編號1
    支票亦遭提示兌領358,368元完畢。而兩造間買賣契約因被
    告給付不能，已遭原告解除契約，依法被告應回復原狀，故
    請求被告返還原告剛毅公司1,325,000元、返還原告瑞越公
    司358,368元。
　㈤聲明：
　1.確認被告持有原告所簽發如附表一、二所示票據債權不存在
    。
　2.被告應給付原告剛毅公司1,325,000元、給付原告瑞越公司3
    58,368元。　　　
　3.上開第2項聲明請准供擔保假執行。　
三、被告方面：被告未於言詞辯論期日到場，亦未提出書狀作任
    何聲明或陳述。 
四、得心證理由：
　㈠原告剛毅公司、瑞越公司起訴主張與被告簽立鍍鋅線材、鐵
    釘之買賣契約，並開立如附表一、二所示遠期支票交付被告
    ，嗣查知被告已無營運情事，迄今未依約交付貨品，亦未返
    還附表一、二所示支票等情，並提出買賣合約書、支票存根
    、支付證明單、被告簽收單、支出證明單、新聞報導截圖、
    被告營運處現場照片等件為證，而被告已無營運情事為本院
    前審理被告相關案件已知事項，依民事訴訟法第278條第1項
    規定，原告無庸舉證。又被告經合法通知於言詞辯論期間未
    到庭爭執，亦未提出相關書狀陳述供審酌，本院依上開證據
    調查結果，堪信原告主張為真實。
　㈡按因可歸責於債務人之事由，致給付不能者，債權人得請求
    賠償損害；債權人於有第二百二十六條之情形時，得解除其
    契約，民法第226條第1項、第256條分別定有明文。查被告
    已停止營運，業如上述，自無依約交付買賣貨品可能，屬可
    歸責被告事由致給付不能，原告剛毅公司、瑞越公司均主張
    依民法第256條規定，以本件起訴狀繕本之送達作為解除兩
    造買賣契約之意思表示，而本件起訴狀繕本已於111年1月20
    日寄存送達被告，依民事訴訟法第138條第2項規定，自寄存
    之日起，經10日而於111年1月30日生效，有本院送達證書在
    卷可稽，是原告剛毅公司、瑞越公司解除與被告間買賣契約
    之意思表示已到達被告而生效。而兩造間買賣契約既經解除
    ，則附表一、二所示支票之原因債權已不存在，是原告請求
    確認附表一、二所示支票之票據債權不存在，自屬有據。
　㈢次按，契約解除時，當事人雙方回復原狀之義務，除法律另
    有規定或契約另有訂定外，依左列之規定：應返還之物有
    毀損、滅失或因其他事由，致不能返還者，應償還其價額。
    查原告主張剛毅公司開立之附表一編號1支票、瑞越公司開
    立附表二編號1支票分別經兌領1,325,000元、358,368元，
    並提出已遭提示兌領之該2紙支票正反面影本為佐證。而附
    表一編號1及附表二編號1支票之買賣契約票據原因關係既經
    原告剛毅公司、瑞越公司解除，依民法第259條規定，被告
    應將所受領之附表一編號1及附表二編號1支票返還發票人即
    原告剛毅公司、瑞越公司，又該2紙支票業經兌領完畢，則
    被告須依票據面額分別返還原告剛毅公司1,325,000元、返
    還原告瑞越公司358,368元，是原告剛毅公司請求被告給付1
    ,325,000元、原告瑞越公司請求被告給付358,368元，核屬
    有據。
　㈣從而，原告起訴請求①確認被告就原告剛毅公司、瑞越公司開
    立附表一、二所示支票之票據債權不存在，②並請求被告給
    付原告剛毅公司1,325,000元、給付原告瑞越公司358,368元
    ，均有理由，應予准許。　
五、按訴訟費用，由敗訴之當事人負擔。法院為終局判決時，應
    依職權為訴訟費用之裁判，此民事訴訟法第78條及第87條第
    1項定有明文。本件訴訟僅原告支出第一審裁判費用50,599
    元外，被告則無費用支出，是本件訴訟費用額確定為50,599
    元，並應由敗訴之被告負擔。及本件係依民事訴訟法第427
    條第1項規定，適用簡易程序之簡易事件，所為被告敗訴之
    判決，依同法第389條第1項第3款之規定，就主文第2項依職
    權宣告假執行。 　
六、據上論結，本件原告之訴為有理由，依民事訴訟法第436條
    第2項、第385條第1項前段、第78條、第87條第1項、第389
    條第1項第3款，判決如主文。　　　　　
中　　華　　民　　國　　111 　年　　3 　　月　　2 　　日
                  臺灣臺南地方法院新市簡易庭
　　　　　　　　　　　　　　　　　法  官　許蕙蘭
上為正本係照原本作成。
如不服本判決，應於送達後20日內，向本院提出上訴狀並表明上
訴理由，如於本判決宣示後送達前提起上訴者，應於判決送達後
廿日內補提上訴理由書（須附繕本）。如委任律師提起上訴者，
中　　華　　民　　國　　111 　年　　3 　　月　　 2　　日
　　　　　　　　　　　　　　　　　書記官　柯于婷
附表一
編號 票號 面額 (新臺幣) 發票日 (民國) 付款人 1 K-NA0000000號 1,325,000元 110年9月24日 第一銀行新化分行 2 K-NA0000000號 504,000元 110年10月4日 第一銀行新化分行 3 K-NA0000000號 1,325,000元 110年11月24日 第一銀行新化分行 

附表二
編號 票號 面額 (新臺幣) 發票日 (民國) 付款人 1 R-PN0000000號 358,368元 110年9月24日 彰化銀行高雄分行 2 R-PN0000000號 1,494,000元 110年10月24日 彰化銀行高雄分行